臺灣臺中地方法院刑事判決　　　　　　　　　　　　　九十年度易字第三五五八號
　　公　訴　人　臺灣臺中地方法院檢察署檢察官
　　被　　　告　郭彥偉　更名前.
右列被告因詐欺案件，經檢察官提起公訴（九十年度偵緝字第四六七號），本院判決
如左：
    主  文
郭彥偉（更名前為乙○○）連續意圖為自己不法之所有，以詐術使人將本人之物交付
，處有期徒刑拾月。
    事  實
一、郭彥偉（更名前為乙○○，下稱乙○○）明知自己並無資力支付貨款，竟基於意
    圖為自己不法所有之概括犯意，於民國（下同）八十七年九月間起至八十八年二
    月底止，利用收貨後一個月再付款之約定，先後以電話向臺中縣大里市之豪輪金
    屬鋁材實業有限公司（下稱豪輪公司）詐購鋁材貨物多批，總計價值為新臺幣（
    下同）九十二萬七千元，使豪輪公司負責人許丕釜陷於錯誤，依乙○○之指示將
    貨物送至指定地點交付予乙○○；俟豪輪公司欲向乙○○收取貨款時，乙○○先
    拖延付款，再將其於八十八年二月間，見報載「支票借用及聯絡電話」廣告與不
    詳姓名之人聯絡後，在臺中縣大里市○○路的大買家賣場路口，以二萬一千元代
    價購買已填具金額、日期，俗稱「芭樂票」之附表一支票三張，分別於附表一支
    票發票日前三個月，即八十八年二月底、八十八年三月十五日及八十八年四月十
    五日，陸續將附表一編號一至三之支票交付豪輪公司，用以支付六十八萬五千元
    之貨款，後因知附表一之支票無法兌現，再於八十八年五月二十日再交付附表二
    之本票六張合計九十二萬七千元予豪輪公司，用以支付全部貨款，惟支票及本票
    到期均未兌現，乙○○復避不見面，豪輪公司始知受騙。
二、案經豪輪公司訴請臺灣臺中地方法院檢察署檢察官偵查起訴。
    理  由
一、訊據被告乙○○對右揭時地向豪輪公司購買並收受貨物多批，合計尚有九十二萬
    七千元之貨款未付，且其後以附表之支票、本票交付豪輪公司用以支付貨款，惟
    支票、本票均未兌現之事實並不否認，惟矢口否認有詐欺取財犯行，辯稱：伊非
    詐欺；伊向告訴人訂貨時尚有十幾萬元可付貨款，後因伊客戶郭一名等未付款，
    欠伊三十幾萬，故伊未能付款予告訴人；伊買及使用附表一之支票時，不知道附
    表一之支票係偽造支票，與附表一之發票人均不認識云云。惟查，被告右揭時地
    多次向豪輪公司詐購貨物，合計尚有九十二萬七千元之貨款尚未支付之犯行，業
    據告訴人即豪輪公司之代表人許丕釜指訴及證人李秀珍證述在卷，復據被告對其
    確仍積欠豪輪公司九十二萬七千元之貨款之事自承在卷（九十年八月二十九日偵
    訊、九十一年一月二十八日、同年三月十一日本院訊問），並有附表二之本票六
    張影本可佐，足認本件被告向告訴人購買鋁材而尚未支付貨款之數額確係九十二
    萬七千元，公訴人起訴書認被告未支付貨款之金額達一百一十六萬二千元，顯係
    誤載，附此敘明；再查，被告所交付告訴人用以支付貨款之附表一支票三張，面
    額合計六十八萬五千元，係被告以二萬一千元之代價向不詳姓名之人所購得等情
    ，亦據被告於警訊、偵訊及本院自承在卷（九十年八月二十四日警訊、九十年八
    月二十九日偵訊、九十一年一月七日本院訊問），被告取得支票之代價與票面金
    額顯不相當，足見被告應知附表一之支票三張均係無法兌現之支票，再參以附表
    一之支票均係拒絕往來之支票，且因印鑑不符而退票，復有附表一之支票正反面
    影本及退票理由單三張可佐，是被告確有持無法兌現之附表一支票用以交付告訴
    人豪輪公司以支付貨款，則被告向豪輪公司購貨價值高達九十二萬七千元，價值
    頗鉅，其竟就貨物去向未能陳明，復其訂貨時無支付貨款能力，而於約定支付貨
    款時，再持附表一無法兌現之支票用以支付貨款，足見其訂貨時即無支付貨款之
    意，而係出於詐騙故意，而向告訴人詐騙貨物甚明。被告雖辯稱：伊無詐欺云云
    ，惟倘其無詐欺犯意，何以就上開訂購之貨物均未付款，且嗣後竟以無法兌現之
    附表一支票付款？被告雖再辯稱：係因其他客戶及公司積欠貨款，致未能償還本
    件貨款云云，惟其對係何公司或何人於何時積欠其多少金額之貨款，均未能提出
    任何證據證明，則其如何索討貨款？甚且其對上開積欠其貨款之公司地址均無法
    提出，所辯顯非可採。事証明確，被告右揭犯行堪予認定。
二、核被告所為，係犯有刑法第三百三十九條第一項之詐欺取財罪。其先後多次詐欺
    取財犯行，時間緊接，所犯構成要件相同，顯係基於概括犯意反覆為之，為連續
    犯，依刑法第五十六條論以一罪並加重其刑。爰審酌被告犯罪之動機、目的、手
    段，犯罪所生之危害，其詐得之鋁材貨物合計九十二萬七千元，又其犯後至今已
    逾一年之久，仍未能盡力賠償告訴人之犯後態度等一切情狀，量處如主文所示之
    刑。
三、再查，附表一編號三之支票，係不詳姓名之人持偽造之國民身分證至銀行開設支
    票帳戶，再取得該偽造之附表一編號三支票之事實，有臺北市政府警察局中山分
    局受理各類案件紀錄表、彰化銀行北台中分行檢送之邱志宏開戶資料、偽造之邱
    志宏國民身分證影本及邱志芳之國民身分證影本可佐，由開戶之邱志宏國民身分
    證影本與被害人邱志芳之國民身分證影本，除統一編號相同外，餘姓名、父母姓
    名、地址、相片等內容均不相同，足見該邱志宏國民身分證係屬偽造，顯係不詳
    姓名之人持偽造之邱志宏國民身分證前往彰化銀行北台中分行辦理開戶；惟查，
    被告雖有購買附表一編號三之支票，且其購買時明知該支票係無法兌現之支票，
    已如前述，然被告既否認知情該支票係屬偽造，復無積極證據足資證明其購買時
    明知該支票係屬偽造，自難因其持該支票交付告訴人豪輪公司，即以行使偽造有
    價證券罪嫌相繩，是此部分與前開起訴並有罪部分顯無裁判上一罪關係，自非本
    院審理效力所及，附此敘明。又查，附表一編號一支票背面之「江有義」背書，
    確係遭人偽造等情，業據證人江有義證述在卷，且有證人江有義於本院八十九年
    度中簡字第五九號案件於八十九年二月十四日本院開庭時之親筆簽名附於該案卷
    內可佐，經核，江有義之親筆簽名經核其字跡及運筆形式，與支票背面之簽名確
    非相符，亦經調閱本院八十九年中簡字第五九號民事卷宗、筆錄核閱無訛，並有
    該案件判決可佐；惟此部分業據被告否認係其所偽造，復查無其他積極證據足認
    被告持有該支票後，再予偽造上開背書後，再予行使，自難對被告以行使偽造私
    文書相繩；且查，此部分與前開起訴並有罪之詐欺取財部分並無牽連犯之裁判上
    一罪關係，自非本院審理範圍所及，併此敘明。
據上論斷，應依刑事訴訟法第二百九十九條第一項前段，刑法第五十六條、第三百三
十九條第一項，罰金罰鍰提高標準條例第一條前段，判決如主文。
中      華      民      國    九十一    年      四      月    十六    日
                                        臺灣臺中地方法院刑事第四庭
                                            法  官    黃  家  慧
右正本證明與原本無異。
如不服本判決，應於判決送達後十日內向本院提出上訴狀，上訴於臺灣高等法院臺中
分院( 須附繕本 )。
                                            書記官
中      華      民      國    九十一    年      四      月    十六    日
附論罪科刑法條
刑法第三百三十九條第一項：
意圖為自己或第三人不法之所有，以詐術使人將本人或第三人之物交付者，處五年以
下有期徒刑、拘役或科或併科一千元以下罰金。
附表一   支票三張，乙○○交付支票予告訴人豪輪公司之日期係發票日前三個月
編號 票號       發票日   付款人    發票人  面額      備註
一   AＺ0000000  00.5.31  臺灣銀行  甲○○  145000    因印鑑不符退票
                         西屯分行                    有乙○○背書
                         帳號032144                  該帳戶於88.5.14經拒
                                                     絕往來
二   AＺ0000000  00.6.15  臺灣銀行  甲○○  145000    因印鑑不符退票
                         西屯分行                    有乙○○背書
                         帳號000000
0   BＺ0000000  00.7.15  彰化商業  邱志宏  395000    因印鑑不符退票
                         銀行北台            有江有義、乙○○背書
                         中分行                      該帳戶於88.7.30經拒
                         帳號67161-0                 絕往來
                                        合計685000
附表二   本票六張
編號 票號  發票日  到期日   面額    發票人
0  000000 00.5.20 88.6.00  000000  乙○○
0  000000 00.5.20 88.7.00  000000  乙○○
0  000000 00.5.20 88.8.00  000000  乙○○
0  000000 00.5.20 88.9.00  000000  乙○○
0  000000 00.5.20 88.10.00 000000  乙○○
0  000000 00.5.20 88.11.00 000000  乙○○
                        合計927000
